【裁判字號】    97,易,533
【裁判日期】    970822
【裁判案由】    057 恐嚇取財
【裁判全文】
臺灣臺南地方法院刑事判決               97年度易字第533號
公  訴  人  臺灣臺南地方法院檢察署檢察官
被      告  丙○○
                    （現於臺灣臺南監獄臺南分監執行中）
上列被告因恐嚇取財案件，經檢察官聲請簡易判決處刑，（97年
度偵緝字第249號），本院認為不宜以簡易判決處刑，改依通常
程序審理，判決如下：
    主  文
丙○○以脅迫使人行無義務之事，累犯，處拘役參拾日，如易科
罰金，以新臺幣壹仟元折算壹日。
    事  實
一、丙○○於民國（下同）九十五年間犯竊盜案件，經本院分別
    判處有期徒刑六月、六月確定，於九十五年九月十七日入監
    執行，經減刑後，於九十六年年七月十六日執行完畢，猶不
    知悔改，復於九十六年十月六日下午一時三十分許，騎乘機
    車前往其前所任職位於臺南縣官田鄉○鎮村○○路五一號「
    正龍鐵材工廠有限公司」內，適該公司會計甲○○獨自在董
    事長室加班，甲○○見丙○○入內，即詢問：「為何尚未入
    監服刑？」等語，丙○○即對甲○○稱：「我沒有入監服刑
    ，我現在被通緝，有錢後再去服刑，現在要去臺中找朋友借
    錢及買內衣褲，想跟你借二千元」等語，因當時係颱風天，
    工廠內並無其他人在現場，且丙○○又站立於門口位置，並
    表示如未借到錢不願離去（約半小時），甲○○因單獨面對
    丙○○上開脅迫方式，致其意思決定自由受到妨害，遂拿新
    臺幣（下同）一千元交付丙○○，而使甲○○行無義務之事
    。丙○○取得一千元後要求甲○○不可將此事告訴他人，遂
    騎乘機車離去。嗣甲○○報警處理，經警調閱監視錄影器後
    ，因而查獲上情。
二、案經甲○○訴請臺南縣警察局麻豆分局報告臺灣臺南地方法
    院檢察署檢察官聲請簡易判決處刑，經本院認為不宜以簡易
    判決處刑後，改依通常程序審理。
    理  由
一、訊據被告丙○○對於前開事實均坦承不諱（見本院九十七年
    四月七日準備程序筆錄），惟辯稱：「我不知道我講的話會
    讓人心生畏懼」云云。經查：證人甲○○於本院審理時證稱
    ：「（請說明在於九十六年十月六日下午一時三十分許，在
    臺南縣官田鄉○鎮村○○路五一號「正龍鐵材工廠有限公司
    」發生何事情？）那時候颱風天大家都下班了，我聽到碰一
    聲，我以為是我們廠長，後來一看我才發現是丙○○，我很
    驚訝，因為他之前說他要入監服刑，後來我跟他說為何你會
    在這裡，他跟我說「我沒有入監服刑，我現在被通緝，有錢
    後再去服刑，現在要去臺中找朋友借錢及買內衣褲，想跟你
    借二千元」，我說叫他去找他父親，因為他家在這附近，他
    說他現在被通緝，不可能回家去借錢。後來我很害怕，因為
    他都不走，且因為他站在我們辦公室的門口，該門口是辦公
    室唯一的出入口，我跟他說我沒有錢，他說沒有錢他不要走
    ，後來他待了快半小時，我真的很害怕，我知道颱風天不會
    有人來辦公室，我就拿了五百元給他，他說五百元不夠，他
    說要壹仟元，後來他一直留在那邊，我不得已就拿壹仟元給
    他，叫他趕快走，我說你不用還了，他說要私底下還給我，
    可是我很害怕，我就說不用還了」等語明確（見本院九十七
    年八月十四日審理筆錄），足證於被告確有於九十六年十月
    六日下午一時三十分許，騎乘機車前往其前所任職位於臺南
    縣官田鄉○鎮村○○路五一號「正龍鐵材工廠有限公司」內
    ，見該公司會計甲○○獨自在董事長室加班之際，甲○○見
    丙○○入內，即詢問：「為何尚未入監服刑？」等語，被告
    乃對甲○○稱：「我沒有入監服刑，我現在被通緝，有錢後
    再去服刑，現在要去臺中找朋友借錢及買內衣褲，想跟你借
    二千元」等語無訛，亦可證證人甲○○見被告進入辦公室約
    半小時而仍不願離去，依當時之客觀狀況係颱風天，工廠內
    並無其他人在現場，被告又站立於門口位置，不願離去，被
    害人為女性，颱風天呼救不易，依一般經驗法則就上開情節
    綜合判斷，被告之上開行為，已足以造成甲○○之心理強制
    、妨害其意思決定自由，達到脅迫之程度，使甲○○不得已
    而借一千元予被告，而行無義務之事。且參酌證人證稱：「
    （你是自願拿一千元給被告，還是不得已拿給被告？）我是
    不得已，因為我很害怕」，「（如果被告沒有站在門口不走
    ，你是否不會給他錢？）是的」等語（見同日筆錄），而證
    人甲○○既無借貸金錢予被告之義務，惟由於被告以前揭方
    式致使證人受到脅迫，不得不借貸一千元予被告，此外，並
    有照片六幀及檢舉信件一紙附卷足參，本案事證明確，被告
    之犯行堪以認定，應依法論科。
二、核被告所為，係犯刑法第三百零四條第一項使人行無義務之
    事罪。被告於九十五年間犯竊盜案件，經本院分別判處有期
    徒刑六月、六月確定，於九十五年九月十七日入監執行，經
    減刑後，於九十六年年七月十六日執行完畢，有臺灣高等法
    院被告前案紀錄表附卷可佐，其於五年內再犯本件有期徒刑
    以上之刑之罪，為累犯，應依刑法第四十七條第一項之規定
    依法加重其刑。爰審酌被告犯罪之動機、目的僅係為籌措車
    費，其使被害人行無義務之事之情節尚輕，且已歸還一千元
    ，被害人亦表示原諒被告，其犯後復坦認大部分之事實，足
    見其尚知悔悟等一切情狀，量處如主文所示之刑，並諭知如
    易科罰金以一千元折算一日之標準，以資儆懲。末按刑法第
    三百零五條之恐嚇罪，所稱以加害生命、身體、自由、名譽
    、財產之事，恐嚇他人者，係指以使人生畏怖心為目的，而
    通知將加惡害之旨於被害人而言，最高法院五十二年度臺上
    字第五七一號判例可資參照。本案被告僅係基於借款之意思
    而逗留現場不願離去，並以此方式造成被害人心理上之壓迫
    ，並未以何「將來惡害」之通知（即如不給予金錢，將對被
    害人不利等情）使人心生畏懼。從而，本案乃論以刑法第三
    百零四條第一項之罪，附此敘明。
據上論斷，應依刑事訴訟法第二百九十九條第一項前段、第四百
五十二條，刑法第三百零四條第一項、第四十七條第一項、第四
十一條第一項前段，刑法施行法第一條之一，判決如主文。
本案經檢察官乙○○到庭執行職務
中    華    民    國    97    年    8     月    22    日
                  刑事第四庭    審判長法  官  鄭文祺
                                      法  官  黃欣怡
                                      法  官  黃翰義
以上正本證明與原本無異。
如不服本判決應於收受本判決後10日內向本院提出上訴書狀，並
應敘述具體理由。如未敘述上訴理由者，應於上訴期間屆滿後20
日內向本院補提理由書狀（均須按他造當事人之人數附繕本）「
切勿逕送上級法院」。
                                      書記官  謝文心
中    華    民    國    97    年    8     月    22    日


司法院資訊處製作；財團法人民間司法改革基金會備份。
